臺灣臺北地方法院交通事件裁定　　　　　　　　　　九十三年度交聲字第七九一號
　　　異　議　人　甲○○
　　　即受處分人
右列異議人即受處分人因違反道路交通管理處罰條例案件，對於台北市交通事件裁決
所中華民國九十三年七月二日所為之處分（原處分案號：北監自裁字裁四０—Ｅ00
000000號），聲明異議，本院裁定如左：
    主      文
原處分撤銷。
甲○○不罰。
    理      由
一、按法院受理交通事件，準用刑事訴訟法之規定，道路交通管理處罰條例第八十九
    條前段定有明文，是刑事訴訟法第一百五十四條關於「犯罪事實應依證據認定之
    ，無證據不得推定其犯罪事實。」規定及最高法院四十年台上字第八六號判例所
    揭示「事實之認定，應憑證據，如未能發現相當證據，或證據不足以證明，自不
    能以推測或擬制之方法，為裁判基礎。」之旨，於法院審理行為人違反道路交通
    管理處罰條例案件時，當有其適用。
二、本件原處分機關交通部公路總局台北區監理所（下稱原處分機關）認異議人即受
    處分人甲○○於民國九十二年七月三十一日十七時三十分許，駕駛所有車號Ｑ二
    —六二九三號自小客車，於新竹縣竹北市○○路三三二號前內側車道因超車時未
    保持適當之間距，其車輛右前車頭與傅元生所駕駛車號ＧＧ—五九一號大客車左
    後保險桿發生擦撞而肇事，經新竹縣警察局竹北分局（下稱舉發機關）員警黃東
    才到場處理，並繪製交通事故談話記錄表、現場圖、交通事故肇因研判表後，以
    受處分人有違反道路交通管理處罰條例第四十七條第三款規定之行為掣發九十二
    年八月二日竹縣警交字第Ｅ00000000號舉發違反道路交通管理事件通知
    單予以舉發，嗣受處分人於應到案日期前到案，經原處分機關函請舉發機關調查
    結果，仍認受處分人有上開違規行為，原處分機關乃依道路交通管理處罰條例第
    四十七條第三款（贅引第一項）及違反道路交通管理事件統一裁罰基準表等規定
    ，於九十三年七月二日以北監自裁字裁四０—Ｅ00000000號裁決書裁處
    一千二百元罰鍰，且依同條例第六十三條第一項第一款規定（漏列第一款）並予
    記受處分人違規點數一點。
三、受處分人聲明異議意旨否認有何前揭違規行為，辯稱：事發當時伊駕駛上開車號
    車輛因等紅燈而停於竹北市○○路與光明六路交岔路口最內側車道上，適綠燈亮
    起乃續行行駛，一直保持為第一部行駛車狀態，伊起步前進至二百公尺處時，後
    方中型遊覽車從右側急駛至伊車前方，伊當時感覺被輕微一撞，便停下車電聯舉
    發機關員警到場處理，伊係依規定路線往前行駛，前方既無車輛，何來之超車情
    事等語。經查：
  (一)受處分人駕駛上開車號自小客車，於前揭時、地，超車時未保持適當之間隔而與
    證人傅元生駕駛之上開車號大客車發生擦撞之事實，固據證人即開單告發受處分
    人之員警黃東才到庭證稱：其接到報案時到現場的時候，因為雙方車子已經離開
    現場到路邊，肇事現場也沒有任何碎片可以找尋，現場圖上的肇事表是雙方指認
    大約的位置而製作，主要是根據肇事車輛擦撞的痕跡來做認定，因為小客車擦撞
    的痕跡是前向後，表示是在前面凹狀的點撞及之後往後延伸，遊覽車的痕跡是從
    後往前，所以按照照片所拍攝車輛受損的痕跡，是小客車要超車所造成的痕跡等
    語（見本院九十三年十月四日訊問筆錄第五頁），並提出肇事車輛照片五張附卷
    ，惟此不僅為受處分人堅決否認，且依據該事後製作之現場圖，因肇事後，雙方
    車輛均已移置路旁，只能知悉二車輛行駛之路線，至於二車輛發生碰撞之地點究
    竟在何車道上已經無從知悉，則受處分人駕駛之Ｑ二—六二九三號自小客車是否
    在超車時與證人傅元生之車輛在證人傅元生所行駛之外側車道上相撞擊，亦無從
    確認。
  (二)又依照肇事車輛照片及證人即駕駛ＧＧ—五九一號大客車之傅元生於本院中所證
    ，受處分人所駕駛之Ｑ二—六二九三號自小客車與證人傅元生所駕駛之ＧＧ—五
    九一號車二車輛撞擊發生時分別行駛在內外側車道，ＧＧ—五九一號車輛更在Ｑ
    二—六二九三號自小客車之前，且分別是Ｑ二—六二九三號自小客車右前車頭與
    ＧＧ—五九一號大客車左後保險桿有擦撞之痕跡，則依據該行駛路線及擦撞痕跡
    之位置，若受處分人駕駛Ｑ二—六二九三號自小客車果欲超越證人傅元生之ＧＧ
    —五九一號車輛而未保持適當間距，亦應係Ｑ二—六二九三號自小客車之右後方
    擦撞到ＧＧ—五九一號車之左前方，始符常理，況證人傅元生亦僅稱：伊從路肩
    下完乘客之後將車輛駛入外側車道，隨即感覺碰撞，至於如何發生碰撞，伊並不
    清楚等詞（見本院九十三年十月四日訊問筆錄第三頁）。
  (三)再依證人傅元生之交通事故談話紀錄表所述事故經過情形，亦無任何關於受處分
    人駕駛Ｑ二—六二九三號車輛欲超車之情，復有該談話紀錄表足稽，不能證明受
    處分人駕駛Ｑ二—六二九三號車輛係為超越其他車輛而與ＧＧ—五九一號車輛擦
    撞。
  (四)從而，受處分人是否確有超車時未保持適當間隔之違規事實，即非無疑，受處分
    人上開所辯，尚非不可採，此外，復查無其他積極證據足認受處分人確有原處分
    機關所指之違規事實，揆諸前揭說明，受處分人所辯難謂無理由。
四、綜上所述，原處分機關所認定受處分人有前開違反道路交通管理處罰條例之違規
    事實，尚與事實不符，原處分機關不察，遽對受處分人為前開裁決，即難認為允
    當，應認受處分人之異議為有理由，自應由本院將原處分撤銷，改諭知受處分人
    不罰，以資適法。
據上論斷，應依道路交通案件處理辦法第二十條前段，裁定如主文。
中　　　華　　　民　　　國　　九十三　　年　　　十　　　月　　十三　　　日
                              臺灣臺北地方法院交通法庭
                                      法　官  黎惠萍
右正本證明與原本無異。
如不服本裁定，應於裁定送達後五日內向本院提出抗告狀。
                                      書記官  楊麗娟
中　　　華　　　民　　　國　　九十三　　年　　　十　　　月　　十四　　　日
